臺灣宜蘭地方法院刑事判決　　　　　　　 96年度易字第202號
公　訴　人　臺灣宜蘭地方法院檢察署檢察官
被　　　告　丙○○
上列被告因詐欺案件，經檢察官提起公訴（96年度偵字第1143、
1212、1213號），本院判決如下：
    主  文
丙○○幫助意圖為自己不法之所有，以詐術使人將本人之物交付
，處有期徒刑捌月，減為有期徒刑肆月，如易科罰金，以新台幣
壹仟元折算壹日。
    事  實
一、丙○○預見將金融機構帳戶存摺、提款卡交予他人使用，將
    被犯罪集團成員用以詐欺取財犯行中被害人匯款之帳戶，竟
    仍基於幫助他人詐欺取財之不確定犯罪故意，於民國95年03
    月15日，至位於臺北市○○路○段52號華南商業銀行文山分
    行（下稱華南銀行），以其名義申設000000000000帳號帳戶
    ，於領得存摺、提款卡後，即於同年11月17日或18日，在台
    北市木柵區某便利商店處，將上開存摺、提款卡寄交姓名、
    年籍均不詳，自稱「郭經理」（起訴書誤載為高經理）之犯
    罪集團份子使用，以此方式幫助該犯罪集團詐騙財物。嗣該
    詐騙集團份成員中某姓名不詳之人士即基於意圖為自己不法
    所有之犯意聯絡，於附表所示時間，以附表所示方法撥打電
    話予附表所示之人，使此等人士陷於錯誤，至鄰近之自動付
    款機按鍵操作，而將附表所示之金額匯入丙○○上開帳戶內
    。
二、案經臺北市政府警察局文山第一分局報請臺灣宜蘭地方法院
    檢察署檢察官偵查起訴。
    理  由
一、訊據被告丙○○固坦承於95年03月15日，至位於台北市○○
    路○段52號華南商業銀行文山分行，以其名義申設000000000
    000帳號號帳戶，並於領得存摺、提款卡後，於同年11月17
    日或18日，在台北市木柵區某便利商店處，將上開存摺、提
    款卡寄交姓名、年籍均不詳自稱「郭經理」男子等情不諱，
    惟矢口否認有幫助詐欺取財犯行，並辯稱：郭經理是以前指
    南客運的同事乙○○介紹的，因郭經理說要幫伊辦理信用貸
    款50萬元，需要存摺用以金錢出入作為薪資財力證明，才於
    申辦帳戶後在95年11月17日或18日用宅急便寄給郭經理，於
    寄存摺的隔1天，郭經理告知貸款已經下來，但要5千元的代
    書費，伊當時猶豫，但由於乙○○再轉告伊貸款已經下來，
    伊才於95年11月20日在木新郵局用現金匯款到樹林農會，伊
    不知道郭經理是詐騙集團人員云云。然查：
  (一)被害人丁○○、戊○○、甲○○先後於附表所示時間接獲詐
    騙集團成員之電話後，並於電話中以附表所示方式謊稱，致
    使被害人丁○○、戊○○、甲○○先後匯款至華南銀行被告
    開設之前開帳戶內，業據被害人丁○○、戊○○、甲○○3
    人於警訊中指述在卷（參見臺北市政府警察局第一分局北市
    警文一分刑字第09533057400號卷【下稱警一卷】第2、3頁
    、北市警文一分刑字第09533040300號卷【下稱警二卷】第2
    、3頁、北市警文一分刑字第09533028100號卷【下稱警三卷
    】第2至4頁），並有被害人丁○○提出之華南銀行匯款申請
    書（參見警一卷第6頁）、被害人戊○○提出之中華郵政公
    司自動櫃員機交易明細表（參見警二卷第6頁）、被害人甲○○提出台新銀行自動櫃員機交易明細表（參見警三卷第7
    頁）在卷可稽。此外復有華南商業銀行以95年12月28日（95
    ）華文山字第113號函檢送被告於該行開設之0000000000 00
    帳號帳戶之存款往來明細表（參見警一卷第4頁）附卷可佐
    ，是被害人丁○○、戊○○、甲○○3人指述遭詐騙集團成
    員施以詐術，因而陷於錯誤匯款等情應可認定。
  (二)被告固坦承申請前開帳戶等情，惟辯稱係經由友人乙○○介
    紹貸款訊息而交付銀行帳戶予他人使用，而據證人乙○○於
    本院審理中結證略稱：於95年11月底12月初經由中國時報分
    類廣告的貸款資訊得知貸款訊息，其內容為專辦難件，信用
    不良也可以貸款，伊有打電話去問，聯絡對象是郭經理，伊
    告訴對方伊有欠卡債，雖然還清，但是還清的時間不夠長，
    不能辦理貸款，對方說要幫伊做薪資證明，讓帳戶有薪資的
    進出，所以叫伊提供存摺、提款卡、密碼，伊知道被告缺錢
    ，對被告建議可以嘗試看看，對被告說如果對方騙人於3天
    內沒有消息，就把帳戶停止，而伊本身提供3個帳戶給對方
    ，之後郭經理打電話給伊說被告貸款已經下來，而被告在猶
    豫，叫伊跟被告講一下，確定被告的意願，也告知被告有5
    千元的代書費，所以伊告訴被告匯款，而伊本身也被騙了16
    萬元，伊於95年12月14日有1筆美國美商保險理賠金16萬元
    下來，對方叫我辦理電話轉帳，伊辦好之後，對方要求給密
    碼才可以轉帳，之後就發現理賠金就被對方轉走，而伊本身
    要辦理的貸款也無下來，伊提供的帳戶之後被提報警示帳戶
    等語（參見本院卷第30至35頁96年8月6日審判筆錄）。依證
    人乙○○於本院審理中之證述內容，雖與被告前開辯詞相符
    ，證人乙○○證稱係經由報紙分類廣告得知貸款訊息，並將
    此訊息告知被告，而其與被告提供金融機構存摺、提款卡、
    密碼後，同遭對方詐騙等情。但證人乙○○既證稱提供存摺
    目的係作為薪資證明使用，則為塑造擁有固定工作並有正常
    薪資進出之情形下，要無索取多本金融機構存摺證明之必要
    。況證人乙○○證稱曾告知被告匯款5千元之代書費，及於
    提供存摺3天內無消息後應停止該帳戶，被告亦陳稱依指示
    確於95年11月20日以現金經由臺北市文山區木新郵局匯款5
    千元至台北縣樹林農會，惟依臺灣郵政股份有限公司96年6
    月11日北營字第0960902309號函覆稱並無該項匯款資料（參
    見本院卷第19頁）。再被告自承於95年11月17日或同月18日
    提供帳戶，並於同月20日匯款5千元代書費，嗣後貸款並無
    依約核撥，被告竟未依證人乙○○所言立即停止該帳戶而圖
    自保。再按被告於提供帳戶後，至95年12月13、14日該詐騙
    集團成員詐騙被害人丁○○、戊○○、甲○○等人時，詎被
    告所提供之帳戶已有3星期之久，而詐騙集團利用他人帳戶
    供其將詐騙款項匯入，自係肯定該帳戶不致隨時被掛失取消
    ，或帳戶名義人自行將詐得款項逕行領出，除因擅用他人名
    義申辦帳戶外，定因肯定他人所交付之帳戶係經由帳戶名義
    人同意使用而不會予以取消，是被告辯稱其申辦之華南銀行
    帳戶係遭詐騙集團騙取云云，要屬無稽，而證人乙○○於本
    院審理中所稱亦係附和被告之詞，亦不足採。綜上所述，本
    件事證明確，被告犯行足堪認定，應依法論科。
  (三)被告雖以其罹患精神分裂症為由，而辯稱其有時意識清醒，
    有時迷迷糊糊，雖然於辦貸款時清醒，但意識不是很清楚，
    知道被騙之後，伊覺得無力反抗，也不知道怎麼處理云云，
    並提出羅東博愛醫院診斷證明書1紙為證（參見本院卷第51
    頁）。惟按刑法上之精神耗弱，係指行為時之精神，對於外
    界事物之判斷能力，較普通人之平均程度，顯然減退，致辨
    識其行為違法性，或依其辨識而行為之能力顯著減低而言。
    但以本件案發之過程，被告就其提供帳戶之經過，及於警、
    偵訊及本院審理中之辯詞，前後所述均屬一致，依其診斷書
    所載，被告「症狀為起伏不穩定，有時有幻覺，宜長期治療
    」，亦非被告因受精神疾病所影響，而於智能或判斷力有減
    弱之情形，以被告既能明確陳述其所為，提出答辯等情，顯
    然對於外界事物並無減退或喪失知覺理會及判斷作用，而尚
    未達精神耗弱之之程度。
二、被告將其帳戶提供綽號「郭經理」之成年男子使用，幫助該
    詐騙集團成員實施詐欺取財犯行，核其所為，係犯刑法339
    條第1項詐欺取財罪之幫助犯。又被告以一幫助行為，同時
    幫助詐騙集團成員就詐得被害人丁○○、戊○○、甲○○之
    款項匯入其帳戶內，為想像競合犯，應從一重論處。又被告
    係幫助他人犯罪，為幫助犯，依刑法第30條第2項減輕其刑
    。爰審酌被告提供金融機構帳戶供他人犯罪之用，致被害人
    因遭詐騙匯入款項而受有損失，依其犯罪之目的、手段，犯
    罪所生之損害，及犯罪後猶飾詞卸責等一切情狀，量處如主
    文所示之刑，以示懲儆。再按被告於行為後，中華民國九十
    六年罪犯減刑條例於96年7月4日制定公布，於同月16日施行
    ，該條例第2條第1項第3款規定：「犯罪在中華民國九十六
    年四月二十四日以前者，除本條例另有規定外，依下列規定
    減刑：三、有期徒刑、拘役或罰金，減其刑期或金額二分之
    一。」，且被告本件犯行復無同條例第3條第1項第15款所列
    宣告刑逾有期徒刑1年6月而不予減刑之情形，爰依該條例減
    刑之，並諭知易科罰金之折算標準。
據上論斷，應依刑事訴訟法第299條第1項前段，刑法第339條第1
項、30條、第55條、第41條第1項前段，刑法施行法第1條之1，
中華民國九十六年罪犯減刑條例第2條第1項第3款、第7條、第9
條，判決如主文。
本案經檢察官吳廣莉到庭執行職務
中　　華　　民　　國　　96　　年　　8 　　月　　20　　日
                  刑事第四庭  審判長法  官  謝佩玲
                            　　　  法　官  蘇錦秀
                            　　　  法　官  辜漢忠
以上正本證明與原本無異。
如不服本判決應於收受本判決後10日內向本院提出上訴書狀，並
應敘述具體理由。若未敘述理由者，應於上訴期間屆滿後20日內
向本院補提理由書狀(均須按他造當事人之人數附繕本)。
                                    書記官  許麗汝
中　　華　　民　　國　　96　　年　　8 　　月　　21　　日
附表
┌──┬──────┬─────┬─────────┬────┐
│編號│時        間│被  害  人│  方         式   │金額（新│
│    │            │          │                  │台幣）  │
├──┼──────┼─────┼─────────┼────┤
│1   │95年12月13日│丁○○    │撥打電話，謊稱是陳│5000元  │
│    │14時30分許  │          │智倫的朋友徐悅心，│        │
│    │            │          │要向丁○○借錢    │        │
├──┼──────┼─────┼─────────┼────┤
│2   │95年12月14日│戊○○    │撥打電話，謊稱是謝│29000元 │
│    │08時30分許  │          │坤木的姊姊，要向謝│        │
│    │            │          │坤木借錢          │        │
├──┼──────┼─────┼─────────┼────┤
│3   │95年12月14日│甲○○    │撥打電話，謊稱是吳│29983元 │
│    │22時40分許  │          │依政的弟弟，正被別│        │
│    │            │          │人毆打，隨即要求吳│        │
│    │            │          │依政依指示至自動櫃│        │
│    │            │          │員機匯款贖人，不然│        │
│    │            │          │生命會有危險      │        │
└──┴──────┴─────┴─────────┴────┘
附錄本案論罪科刑法條全文：
刑法第339條第1項
意圖為自己或第三人不法之所有，以詐術使人將本人或第三人之
物交付者，處5年以下有期徒刑、拘役或科或併科1千元以下罰金
。
